【裁判字號】    95,台上,2253
【裁判日期】    950427
【裁判案由】    過失致人於死
【裁判全文】
最高法院刑事判決            九十五年度台上字第二二五三號
    上  訴  人  台灣高等法院台中分院檢察署檢察官
    被      告  甲○○
                        1段8.
上列上訴人因被告過失致人於死案件，不服台灣高等法院台中分
院中華民國九十二年八月十二日第二審判決（九十二年度交上訴
字第一二五七號，起訴案號：台灣彰化地方法院檢察署九十一年
度偵字第五九七二號），提起上訴，本院判決如下：
    主  文
原判決撤銷，發回台灣高等法院台中分院。
    理  由
本件第一審檢察官雖以被告犯裁判上一罪援用屬於刑事訴訟法第
三百七十六條第一款之刑法第二百七十六條第一項之過失致人於
死及第二百八十四條第一項前段之過失傷害罪名提起公訴，但第
一審檢察官提起第二審上訴已對起訴法條有所爭執，認為被告應
成立非屬刑事訴訟法第三百七十六條所列案件之罪名即得上訴於
第三審之殺人罪，自不受不得上訴於第三審法院之限制，先予敘
明。
本件原判決認定被告甲○○明知其未考領普通小型車駕駛執照，
不得駕駛自用小客車，為外出閒逛，竟於民國九十一年七月二十
一日下午八時三十五分許，駕駛車牌號碼Ｒ八─五五三九號自用
小客車，沿彰化縣彰化市○○○路由西往東方向（即往彰化市區
方向）行駛，途經該路段與高速公路北上匝道交岔路口處，不慎
攔腰撞及由北往南方向，自前開匝道遵循綠燈號誌駛出，由吳上
源駕駛之車牌號碼九Ｈ─一一五七號自用小客車之左側車身，使
吳上源駕駛之前開自用小客車受有左前門、左後門板金凹陷之損
害（吳上源則未受有傷害），於雙方正下車協談賠償事宜時，因
後方車輛駕駛要求被告先將上開肇事車輛倒退，以免影響後方車
輛之通行，被告乃上車將所駕駛之車輛倒車，隨即乘機往前駛離
現場，續沿中華西路由西往東方向行駛，於同日下午八時五十分
許，途經該路段（為雙向四線車道，其當時行駛於內側車道）與
崙美路口之設有行車號誌管制之交岔路口前，本應注意汽車行駛
至交岔路口應遵守燈光號誌之指示，並應注意汽車除準備停車或
臨時停車外，不得駛出路面邊線，而依當時天候晴、有照明設備
、路面乾燥、無缺陷、無障礙物、視距良好等一切情狀，並無不
能注意之情事，詎其為免吳上源自後駕車追隨而來，竟疏未注意
同向、右前方慢車道上適有由丙○○駕駛之車牌號碼ＫＷＹ─六
二三號重型機車、乙○○駕駛之車牌號碼ＫＸＤ─二五一號重型
機車、王秀娟駕駛之車牌號碼ＭＢ九─三九三號重型機車（後座
搭載其母王施美華）及陳秀悅駕駛之車牌號碼ＴＣＶ─二九九號
輕型機車在該處停候紅燈之情狀，貿然以時速約四十公里之速度
（該處限速為時速五十公里）自其行駛之內側車道往右駛出路面
邊線，而自後衝撞上開丙○○、乙○○、王秀娟及陳秀悅等人駕
駛之機車，並闖越紅燈前行，因丙○○駕駛之前開機車卡於其所
駕駛車輛前方底盤，無法繼續行駛始行停止，使丙○○因而受有
頭部外傷併腦震盪症狀、右大腿肌肉扭傷併神經症狀及下背部挫
傷等傷害、乙○○因而受有腦震盪及身體多處擦傷等傷害、王秀
娟則因而受有四肢多處挫傷、擦傷及右側骨盆疼痛無力等傷害（
此部分之過失傷害罪嫌，業據王秀娟於檢察官偵查中撤回告訴）
、陳秀悅因而受有身體多處挫傷及第一腰椎損傷等傷害（該部分
之過失傷害罪嫌，未據陳秀悅提出告訴），並使王施美華因而受
有顱內出血等傷害，經送醫急救後，於九十一年七月二十七日下
午一時五十分許，因敗血性休克而不治死亡等情。因而維持第一
審依想像競合犯規定從一重論處被告因過失致人於死罪刑之判決
，駁回檢察官及被告在第二審之上訴，固非無見。
惟查：刑法上之過失犯之成立，應以不注意於可以預知之事實為
要件，若對於構成犯罪之事實，已預見其能發生，又無確信其不
發生之情形，係故意而非過失。卷查被告在警詢供稱：伊於九十
一年七月二十一日晚上八時五十分許，駕駛Ｒ八─五五三九號自
用小客車於（彰化縣彰化市○○○○路之慢車道上，往彰化方向
（由西往東）行駛，時速約四十公里，到達中華西路、崙美路口
，看見前方有機車因紅燈停於路口云云（見警卷第一頁背面），
在原審亦坦承：伊駕車至前述交岔路口，有看到紅燈，也有看到
人等情（見原審卷第三四頁），原判決事實欄復認定被告於前述
時間駕駛自用小客車行經上開交岔路口遇紅燈未停車，仍以時速
約四十公里之速度前進，自後衝撞由丙○○、乙○○、王秀娟及
陳秀悅等人駕駛之機車，致丙○○、乙○○、王秀娟、陳秀悅等
人受傷，並使王秀娟搭載之王施美華受傷死亡等情之事實。如果
無訛，被告駕駛自用小客車行經上述交岔路口，既已見其車輛所
行駛之慢車道前方有人駕駛機車因紅燈停於該路口，竟不煞停而
仍以時速約四十公里之速度前進，自後衝撞該等機車，致駕駛機
車因紅燈停於該路口之丙○○、乙○○、王秀娟、陳秀悅等人受
傷，並使王秀娟搭載之王施美華受傷死亡，則王施美華等有因受
被告車輛衝撞而受傷死亡之可能，是否非被告所預見？被告縱非
明知並有意致王施美華等人於死地，但其駕車由後衝撞王施美華
等人及機車，是否確信不發生王施美華等人死亡之情形？非無可
疑，原審就此等認定被告是否具有殺人不確定故意之緊要事項，
既未詳予審酌，復未於判決理由內予以論斷說明，已嫌理由欠備
。又原判決認定被告駕車行經前述交岔路口，疏未注意同向、右
前方慢車道上適有由丙○○駕駛之車牌號碼ＫＷＹ─六二三號重
型機車、乙○○駕駛之車牌號碼ＫＸＤ─二五一號重型機車、王
秀娟駕駛之車牌號碼ＭＢ九─三九三號重型機車（後座搭載其母
王施美華）及陳秀悅駕駛之車牌號碼ＴＣＶ─二九九號輕型機車
在該處停候紅燈等情之事實，非但與前述筆錄所載被告陳述內容
不符，復未說明其憑以認定之依據，亦難謂非違法。上訴意旨指
摘原判決違背法令，非無理由，應認原判決有撤銷發回更審之原
因。
據上論結，應依刑事訴訟法第三百九十七條、第四百零一條，判
決如主文。
中    華    民    國  九十五  年    四    月  二十七  日
                      最高法院刑事第十一庭
                          審判長法官  謝  俊  雄
                                法官  陳  世  雄
                                法官  魏  新  和
                                法官  吳  信  銘
                                法官  徐  文  亮
      本件正本證明與原本無異
                                      書  記  官
中    華    民    國  九十五  年    五    月    二    日
                                                      Ｅ


司法院資訊處製作；財團法人民間司法改革基金會備份。
